臺灣屏東地方法院民事裁定
110年度輔宣字第41號
聲  請  人  鄭雅芬  

相  對  人  鄞宏霖  

上列當事人間聲請輔助宣告事件，本院裁定如下：
    主  文
宣告鄞宏霖（男、民國00年0月00日生、身分證統一編號：Z0000
00000號）為受輔助宣告之人。
選定鄭雅芬（女、民國00年0月00日生、身分證統一編號：Z0000
00000號）為受輔助宣告人之輔助人。
程序費用由受輔助宣告人負擔。
    理  由
一、按對於因精神障礙或其他心智缺陷，致其為意思表示或受意
    思表示，或辨識其意思表示效果之能力，顯有不足者，法院
    得因本人、配偶、四親等內之親屬、最近一年有同居事實之
    其他親屬、檢察官、主管機關或社會福利機構之聲請，為輔
    助之宣告。受輔助宣告之人，應置輔助人，民法第15條之1
    第1項、第1113條之1第1項定有明文。依民法第1113條之1第
    2項準用同法第1111條之1規定，法院選定輔助人時，應依受
    輔助宣告之人之最佳利益，優先考量受輔助宣告之人之意見
    ，審酌一切情狀，並注意下列事項：受輔助宣告之人之身
    心狀態與生活及財產狀況。受輔助宣告之人與其配偶、子
    女或其他共同生活之人間之情感狀況。輔助人之職業、經
    歷、意見及其與受輔助宣告之人之利害關係。法人為輔助
    人時，其事業之種類與內容，法人及其代表人與受輔助宣告
    之人之利害關係。
二、本件聲請意旨：伊子鄞宏霖因為從小有智能障礙之狀態，現
    為意思表示或受意思表示，或辨識其意思表示之效果之能力
    ，已有不足，為此聲請對其為輔助宣告等語。
三、經查，聲請人上開主張，業據其提出戶籍謄本、中華民國身
    心障礙證明等件為證，並經本院前往屏安醫院，於鑑定人黃
    文翔醫師前訊問相對人，其雖能言語對答，說出出生年月日
    、畢業學校及家庭成員，但簡單兩位數加減計算，思考良久
    ，講不出信用卡的用途，亦不知道現任總統為何人。再經鑑
    定人鑑定結果：相對人自幼年即被發現有發展遲緩之現象，
    以至於都是在特教班就讀，個案經過高雄市長庚醫院、高雄
    市小港醫院、屏東縣東港鎮安泰醫院確定診斷之後做過早療
    之復建，目前由家人自行照顧迄今。四肢能力正常，會談中
    個案因為智能不足程度嚴重，理解能力明顯受損，語言表達
    能力也明顯受損，對於較為複雜的詞彙無法理解，個案講話
    時構音不準，有時發音不易辨識，個案對於個人基本資料等
    問題也有部份無法回答，文字辨識能力不佳，長短期記憶能
    力不佳，注意力不集中，個位數加減計算可以正確執行，兩
    位數加減計算正確率約五成，100持續減7的計算無法完成，
    現實判斷能力不佳，其心理衡鑑魏氏成人智力測驗結果總智
    商落於44分，屬於中度智能不足。由臨床經驗及個案平日所
    表現之生活功能來判斷已經達到中度智能不足之程度。個案
    意識清楚，可以簡短與人交談，答話內容簡短，說話速度尚
    可；認知功能受損，行為退化，對於時間、地方、人物之定
    向能力尚正常。日常生活尚可自理，可以自行購物，但是兩
    位數加減計算正確率約五成，可以辨識不同錢幣、紙鈔之幣
    值，會做不同紙鈔兌換之計算，但不會到金融機構辦理存提
    款。個案各項功能明顯退化，簡單的衣、食、衛生、交通等
    生活內容可以自理，但因為罹患先天性中度智能不足使個案
    之現實判斷能力、記憶能力不佳，因此可以判斷個案已經因
    為罹患先天性中度智能不足因而導致個人之認知功能受損，
    為意思表示或受意思表示或辨識其意思表示效果之能力也因
    而明顯受損，無法完全獨力處理個人事務與從事個人財務處
    理，建議個案已經達到輔助宣告之標準等語，有訊問筆錄及
    屏安醫療社團法人屏安醫院111年2月17日屏安管理字第1110
    000509號函所附精神鑑定報告書暨臨床心理衡鑑照會及報告
    單等件在卷可憑。本院審酌上開勘驗結果及醫師所為之鑑定
    意見，足認相對人並非不能辨識其意思表示之效果，未達應
    受監護宣告之程度，惟其辨識能力既有不足，即有受輔助之
    必要，爰依聲請為輔助之宣告。
四、次查，聲請人為相對人之母，與相對人同住，其有意願擔任
    輔助人，相對人之父鄞志民亦同意由聲請人擔任輔助人，有
    親屬會議同意書可稽，是由聲請人擔任相對人之輔助人，應
    能符合受輔助宣告人之最佳利益，爰選定聲請人為輔助人。
    末按法院為輔助宣告時，受輔助宣告之人對其財產仍具處分
    權能，輔助人僅於民法第15條之2第1項等事件對於受輔助宣
    告人之行為具有同意與否之權限，從而本件輔助人無須開具
    財產清冊陳報法院，自亦無指定會同開具財產清冊之人，附
    此敘明。
五、依家事事件法第177條第2項準用第164條第2項，裁定如主文
    。
中　　華　　民　　國　　111 　年　　3 　　月　　18　　日
                        家事法庭  法  官  陳威宏
以上正本係照原本作成。
如不服本裁定，應於送達後10日內向本院提出抗告狀，並繳納抗
告費新臺幣1,000 元。
中　　華　　民　　國　　111 　年　　3 　　月　　18　　日
                                  書記官  鄭珮瑩